【裁判字號】    99,簡上,87
【裁判日期】    990929
【裁判案由】    竊盜
【裁判全文】
臺灣嘉義地方法院刑事判決              99年度簡上字第87號
上  訴  人
即  被  告  丙○○
上列上訴人即被告因被訴竊盜案件，不服本院民國99年3 月18日
99年度嘉簡字第361號第一審判決（聲請簡易判決處刑書案號：
臺灣嘉義地方法院檢察署98年度偵字第5668號），提起上訴，本
院管轄之合議庭認為不得以簡易判決處刑，改依通常程序為第一
審判決如下：
    主    文
原判決撤銷。
丙○○無罪。
    理    由
一、本件公訴意旨略以：被告丙○○意圖為自己不法之所有，於
    民國96年5 月25日當日18時許前之某時許，在嘉義市○○路
    237號「宜潔洗衣店」內，徒手竊取告訴人甲○○所有NOKIA
    牌6280型手機1支（手機序號：000000000000000，下稱NOKI
    A 手機）。得手後，在嘉義市某處，將上開手機借予證人乙○○（業經臺灣雲林地方法院檢察署檢察官不起訴處分確定
    ）使用。嗣因告訴人發覺上開行動電話失竊而報警處理。因
    認被告涉犯刑法第320條第1項之竊盜罪嫌。
二、按犯罪事實應依證據認定之，無證據不得認定其犯罪事實；
    不能證明被告犯罪者，應諭知無罪之判決，刑事訴訟法第15
    4條第2項、第301條第1項分別定有明文。次按認定不利於被
    告之事實，須依積極證據，茍積極證據不足為不利被告事實
    之認定，即應為有利於被告之認定，更不必有何有利之證據
    ；事實之認定，應憑證據，如未能發現相當證據，或證據不
    足以證明，自不能以推測或擬制之方法，以為裁判之基礎；
    且認定犯罪事實所憑之證據，雖不以直接證據為限，間接證
    據亦包括在內，然而無論直接證據或間接證據，其為訴訟上
    之證明，須於通常一般之人均不致有所懷疑，而得確信其為
    真實之程度者，始得據為有罪之認定，倘其證明尚未達到此
    一程度，而有合理之懷疑存在而無從使事實審法院得有罪之
    確信時，即應由法院為諭知被告無罪之判決（最高法院30年
    上字第816號、40年台上字第86號、76 年台上字第4986號判
    例意旨參照）。復按檢察官就被告犯罪事實，應負舉證責任
    ，並指出證明之方法；刑事訴訟法第161條第1項亦有明文。
    準此，檢察官對於起訴之犯罪事實，應負提出證據及說服法
    院之實質舉證責任。倘其所提出之證據，不足為被告有罪之
    積極證明，或其指出證明之方法，無從說服法院以形成被告
    有罪之心證，基於無罪推定之原則，自應為被告無罪判決之
    諭知（最高法院92年台上字第128號判例意旨參照）。
三、再按被告以外之人於審判外之陳述，經當事人於審判程序同
    意作為證據，法院審酌該言詞陳述或書面陳述作成時之情況
    ，認為適當者，亦得為證據。當事人、代理人或辯護人於法
    院調查證據時，知有第159 條第1 項不得為證據之情形，而
    未於言詞辯論終結前聲明異議，視為有前項之同意，刑事訴
    訟法第159 條之5 定有明文。查本判決認定事實所引用之其
    餘供述證據，被告及檢察官迄至言詞辯論終結前，均未就證
    據能力聲明異議，復經本院於審理時逐一提示予被告及檢察
    官表示意見，本院審酌該等供述證據之取得過程並無瑕疵，
    與本案待證事實間復具有相當之關聯性，以之為本案證據並
    無不當，自得採為證據。
四、檢察官認被告成立上揭犯行，無非係以：(一)被告之供述、(二)
    證人乙○○、甲○○、黃秀蘭、謝佳真之證詞、(三)通聯調閱
    查詢單2紙、查詢電話用戶資料通知單1紙、(四)法務部調查局
    99年1 月29日調科參（南）字第09900036440號測謊報告書1
    紙等為其論據。
五、訊據被告固不否認有交付NOKIA 手機予證人乙○○之事實，
    然堅決否認於上揭時地竊取NOKIA 手機之犯行，辯稱係其介
    紹綽號「阿裕」之人至水林某間寺廟與乙○○認識，欲處理
    乙○○貸款事宜，該NOKIA 手機為綽號「阿裕」之人所偷，
    由於乙○○開口借用，綽號「阿裕」之人遂將該NOKIA手機
    借與乙○○使用等語。經查：
(一)告訴人甲○○於96年5月25日18時許，發現其所有之NOKIA手機
  （手機序號：000000000000000 ）失竊等情，業據其於警詢及
  本院審判程序時供述綦詳，並有被害報告在卷可稽（見嘉縣警
  刑偵一字第0000000000號第9頁），堪以認定。
(二)被告於96年5月間交付該NOKIA手機予乙○○之事實，業經被告
  供陳：「我知道手機是我朋友偷來的，我交給乙○○我有罪」
  等語（見本院卷第59頁），核予證人乙○○審理時結證稱：「
  （審判長問：你拿到NOKIA牌手機1支〈手機序號：0000000000
   00000〉時，被告是否親手交給你？）是」等語相符，證人乙○○經法務部調查局，對乙○○稱「本案NOKIA 手機是丙○○
  交給其的」之問題」測謊，測謊結果研判未說謊，此有該局99
  年1月29日調科參（南）字第09900036440號測謊報告書存卷可
  憑，則被告確於96年5月間交付該NOKIA手機予乙○○乙節，洵
  堪可採。
(三)查乙○○以手機門號0000000000號之SIM卡插入該NOKIA手機、
  6280型號、序號為000000000000000號，並於96年5月29日搭配
  門號0000000000號及0000000000號使用，門號0000000000號之
  申請人為黃秀蘭，門號0000000000號之申請人為乙○○等事實
  ，有行動電話之外包裝及查詢電話用戶資料通知單影本各1 份
  、通聯調閱查詢單2份在卷可稽（見嘉縣警刑偵一字第0960081
  494號第10-37頁），參以門號0000000000號為黃秀蘭申請交陳
  志鴻使用，陳志鴻復交由謝佳真使用之情，業據證人黃秀蘭於
  警詢時證述明確。堪認乙○○於96年5 月29日確曾將其配偶謝
  佳真使用之0000000000門號SIM卡插入前開NOKIA手機使用一情
  。
(四)被告辯稱該NOKIA手機非其竊取等語，查乙○○於96年5月25日
  案發當日及同月29日至30日之通聯紀錄顯示，96年5 月25日尚
  無乙○○使用該NOKIA手機之紀錄，於96年5月29日始有之（見
  嘉義地方法院檢察署96 偵字6670號第59-62頁、嘉縣警刑偵一
  字0000000000號第13-37頁）。觀之該NOKIA手機自失竊至被告
  交付為止，已相隔數日，兩者時間並非緊接，徒以被告交付該
  NOKIA手機事實尚難遽此推斷被告即有竊取犯行，被告所辯，
  尚非無據。
六、檢察官所提之證據資料，既不足以說服本院形成被告有罪之
    確信，復查無其他證據足認被告有竊盜之犯行，而有合理懷
    疑存在，依「罪疑惟有利於被告」之原則，即應為被告無罪
    之諭知，俾免冤抑。被告上訴意旨否認犯罪，並據此指摘原
    判決此部分不當，求予撤銷改判，為有理由，應由本院將原
    判決撤銷。又檢察官聲請簡易判決處刑之案件，本院於審理
    後，認應為無罪判決之諭知者，應適用通常程序審判之，刑
    事訴訟法第452條、第451條之1第4項但書第3 款定有明文，
    故本院管轄第二審之合議庭自應將原判決撤銷，改依通常程
    序為第一審諭知被告無罪之判決。
七、被告於審理中自陳，知悉該NOKIA 手機係來路不明而仍交付
    乙○○，雖涉犯贓物罪嫌，惟因竊盜罪與贓物罪之犯罪事實
    並非同一，核予刑事訴訟法第300 條規定有間，自無從踐行
    變更法條程序。爰另由檢察官依法處理。併此敘明。
據上論斷，依刑事訴訟法第452條、第451條之1第4項但書第3 款
、第455條之1第1項、第3項、369條第1項前段、第364條、第301
條第1項，判決如主文。
本案經檢察官邱美英到庭執行職務。
中    華    民    國    99    年    9     月    29    日
                  刑事第五庭  審判長法  官  蔡廷宜
                                    法  官  夫
                                    法  官  傅曉瑄
以上正本證明與原本無異。
如不服本判決應於收受判決後10日內向本院提出上訴書狀，並應
敘述具體理由；其未敘述上訴理由者，應於上訴期間屆滿後20日
內向本院補提理由書（均須按他造當事人之人數附繕本）「切勿
逕送上級法院」。告訴人或被害人如對於本判決不服者，應具備
理由請求檢察官上訴，其上訴期間之計算係以檢察官收受判決正
本之日期為準。
中    華    民    國    99    年    9     月    29    日
                                    書記官  陳意婷

司法院資訊處製作；財團法人民間司法改革基金會備份。
